臺灣士林地方法院刑事判決　　　　　　　　　　　　　　九十一年度自字第七四號
　　自　訴　人　信義交通事業股份有限公司
　　代　表　人　甲○○
　　代　理　人　乙○○
　　被　　　告　丙○○
　　　　　　　　丁○○
右列被告侵占等案件，經自訴人提起自訴，本院判決如左：
    主  文
丙○○意圖為自己不法之所有，而侵占自己持有他人之物，累犯，處有期徒刑捌月。
丁○○無罪。
    事  實
一、丙○○於八十六年間因麻醉藥品管理條例案件，經法院判處有期徒刑五月，於八
    十八年四月十五日執行完畢。丙○○於民國（下同）九十年五月七日，在台北縣
    汐止市○○路○段五八四號自訴人「信義交通事業股份有限公司」（下稱信義公
    司），承租車號Ｈ二－九二七號營業小客車乙輛營生，租金每日新台幣（下同）
    八百五十元，嗣後因Ｈ二－九二七號營業小客車故障，於同年五月十日更換為三
    Ｂ－Ｏ二七號營業小客車，每日租金改為八百元，每五日繳納一次，嗣丙○○自
    九十年七月二十日起即未繳納租金，自訴人於九十年十月十一日寄發存證信函予
    丙○○，終止租約，並要求返還該部三Ｂ－Ｏ二七號營業小客車及繳納尚未清償
    之車租，詎丙○○基於為自己不法所有之意圖，將該部三Ｂ－Ｏ二七號營業小客
    車佔為己有，並變更居住之處所，繼續使用該車輛，拒不返還，復不繳納租金，
    經自訴人多次催討無著，復通知保證人丁○○轉告丙○○，亦無尋獲。（嗣經自
    訴人提起自訴後，丙○○經本院通緝，始於九十一年六月二十三日上午二時許，
    在臺北市○○○○段三三五巷內為警緝獲，經警通知自訴人領回該部三Ｂ－Ｏ二
    七號營業小客車）
二、案經信義交通事業股份有限公司提起自訴。
    理  由
一、訊據被告丙○○固坦承於九十年五月七日，在台北縣汐止市○○路○段五八四號
    向自訴人信義公司，承租車號Ｈ二－九二七號營業小客車乙輛營生，租金每日八
    百五十元，嗣後因Ｈ二－九二七號營業小客車故障，於同年五月十日更換為三Ｂ
    －Ｏ二七號營業小客車，每日租金改為八百元，每五日繳納一次，並自九十年七
    月二十日起即未繳納租金，並繼續使用該車輛，及變更居住之處所，於九十一年
    六月二十三日上午二時許，在臺北市○○○○段三三五巷內為警緝獲，經警通知
    自訴人領回該部三Ｂ－Ｏ二七號營業小客車等情，然矢口否認有何侵占該車之犯
    行，辯稱：伊與自訴人只是有對價交易，伊有付押金及租金，且伊並未收到自訴
    人通知中止契約之通知函，伊有半年未繳車租，是因伊債務困難，積欠地下錢莊
    債務，所以將開車營業收入先繳給地下錢莊，因地下錢莊債務尚未付清，所以必
    需仰賴開車收入，以繳付地下錢莊債務，所以才沒有返還車子給自訴人，所欠租
    金我願意分期償還云云，惟查：右揭事實業經自訴人代表人甲○○及代理人乙○
    ○於本院調查、審理時指訴甚詳，並有小型計程車租用合約書、切結書、存證信
    函影本各一紙附卷可稽，被告丙○○租用該部三Ｂ－Ｏ二七號營業小客車之保證
    人即同案被告丁○○於本院訊問時亦陳稱：不知被告丙○○現居住於何處，無法
    尋獲，之前曾連絡到被告丙○○，並告知被告丙○○表示自訴人已在催還該部計
    程車，其稱要處理，但均無下文等語（本院九十一年四月三十筆錄），被告丙○
    ○於本院審理中復自承：其因積欠地下錢莊債務，經濟困難，故駕駛該部三Ｂ－
    Ｏ二七號營業小客車，將開車營業收入先清償給地下錢莊，故未將該部租車返還
    予自訴人，並居住於友人之台北市○○○路○段二五○巷二弄三九號住處等語，
    若被告丙○○果無侵占三Ｂ－Ｏ二七號營業小客車之意圖，為何自九十年七月二
    十一日起，即未繳納租金，嗣經自訴人於九十年十月十一日終止租約後及已知悉
    丁○○通知轉達自訴人已催還該部租車後，仍拒不返還三Ｂ－Ｏ二七號營業小客
    車，縱使被告丙○○並未將該部三Ｂ－Ｏ二七號營業小客車出租或出質他人，然
    被告丙○○若非經本院予以通緝，於九十一年六月二十三日為警緝獲後，始通知
    自訴人領回該車，則其不知何時始願返還三Ｂ－Ｏ二七號營業小客車，雖其經濟
    窘困，須靠三Ｂ－Ｏ二七號營業小客車營生及清償債務，然其自九十年七月二十
    一日起即未繳納租金，亦無向自訴人聯絡，或取得自訴人諒解，或請求延期返還
    ，甚且變更住居所，使自訴人催討無著，顯見本案被告主觀上有不繳租金將車據
    為己用之意圖，客觀上復有實際占有使用該車之侵占行為甚明。其所為上開辯解
    ，無非係卸責詞，不足採信，本件事證明確，被告侵占之犯行，堪以認定。
二、核被告丙○○所為，係犯刑法第三百三十五條第一項之普通侵占罪。又被告丙○
    ○如事實欄所載犯罪科刑執行情形，有台灣高等法院被告全國前案記錄表一件在
    卷可徵，其執行完畢後未滿五年再犯本件有期徒刑以上之罪，為累犯，應依刑法
    第四十七條規定加重其本刑。爰審酌被告丙○○之品行、犯罪動機、目的、手段
    、所生危害、自訴人已領回三Ｂ－Ｏ二七號營業小客車及犯罪後尚未與自訴人達
    成民事和解並賠償損失之態度等一切情狀，量處如主文所示之刑。
三、自訴意旨另以：被告丁○○為被告丙○○向自訴人租用該部三Ｂ－Ｏ二七號營業
    小客車之連帶保證人，詎被告丙○○竟於逾期未歸還該部汽車，自訴人迭經催索
    並請求返還該車，被告等均置之不理，因認被告丁○○亦共同涉有刑法第三百三
    十五條第一項之侵占罪嫌云云。按犯罪事實，應依證據認定之，無證據不得推定
    其犯罪事實，又不能證明被告犯罪者，應諭知無罪之判決，刑事訴訟法第一百五
    十四條、第三百零一條第一項分別定有明文。次按認定不利於被告之事實，須依
    積極證據，苟積極證據不足為不利於被告事實之認定時，即應為有利於被告之認
    定，更不必有何有利之證據，最高法院三十年上字第八一六號判例參照。
四、本件自訴人認被告丁○○涉有刑法侵占罪嫌，無非係以租賃契約書、及自訴人寄
    發之存證信函影本等執為論據。訊據被告丁○○固坦承為被告丙○○租用三Ｂ－
    Ｏ二七號營業小客車時，擔任連帶保證人，惟堅決否認涉有自訴人所指之侵占罪
    犯行，辯稱：該部自小客車均係被告丙○○使用，伊不知被告丙○○未歸還該部
    自小客車，經自訴人後通知後，其有曾連絡到被告丙○○，並告知被告丙○○表
    示自訴人已在催還該部計程車，其稱要處理，但均無下文等語，經查：該部三Ｂ
    －Ｏ二七號營業小客車均由被告丙○○使用，此為自訴人、被告丙○○所陳承在
    卷，再者，被告丁○○僅為被告丙○○租用三Ｂ－Ｏ二七號營業小客車之連帶保
    證人，並未實際占有使用該車，雖其難懈免被告丙○○未如期歸還所承租三Ｂ－
    Ｏ二七號營業小客車之民事連帶保證人責任，惟尚不得遽以推認其涉有刑法上侵
    占罪責，自不得憑自訴人片面指訴被告丙○○未如期歸還該部汽車，即認擔任保
    證人之被告丁○○亦共同涉有侵占犯行，此外，復查無其他積極證據足認被告丁
    ○○涉有自訴人所指之侵占罪犯行，既不能證明被告犯罪，揆諸首開說明，爰為
    無罪判決之諭知。
據上論斷，應依刑事訴訟法第三百四十三條、第三百零一條第一項、第二百九十九條
第一項前段，刑法第三百三十五條第一項、第四十七條、罰金罰鍰提高標準條例第一
條前段判決如主文。
中      華      民      國      九十一      年    七    月    三十一    日
                                      臺灣士林地方法院刑事第一庭
                                          法  官  蔡  明  宏
右正本證明與原本無異。
如不服本判決應於送達後十日內向本院提出上訴狀。
                                          書記官  陳  漢  朝
中      華      民      國      九十一      年    八    月      七      日
附錄本判決論罪科刑依據之法條：
刑法第三百三十五條第一項
意圖為自己或第三人不法之所有，而侵占自己持有他人之物者，處五年以下有期徒刑
、拘役或科或併科一千元以下罰金。
